臺灣桃園地方法院刑事裁定　
110年度聲簡再字第2號
再審聲請人
即受判決人  郭獻文


                    （現另案法務部○○○○○○○○強制戒治中
上列聲請人即受判決人因竊盜案件，對於本院於中華民國109年1
1月26日所為109年度簡上字第568號確定判決，聲請再審，本院
裁定如下：
    主  文
再審之聲請駁回。
    理  由
一、再審聲請意旨略以：聲請人即受判決人郭獻文患有精神分裂
    症症而犯本案，爰依法聲請再審等語。
二、按有罪之判決確定後，因發現新事實或新證據，單獨或與先
    前之證據綜合判斷，足認受有罪判決之人應受無罪、免訴、
    免刑或輕於原判決所認罪名之判決者，為受判決人之利益，
    得聲請再審，刑事訴訟法第420條第1項第6款定有明文。此
    項「新事實」、「新證據」，固不以有罪判決確定前已存在
    或成立而未及調查斟酌者為限，其在判決確定後始存在或成
    立之事實、證據，亦屬之；然新事實、新證據仍須於單獨觀
    察，或與先前之證據綜合判斷後，得以合理相信其足以或相
    當可能動搖原確定之有罪判決，使受有罪判決之人改為無罪
    、免訴、免刑或輕於原判決所認罪名之判決者，始足當之。
    又所稱應受輕於原判決所認罪名之判決者，條文既曰輕於原
    判決所認「罪名」，自與輕於原判決所宣告之「罪刑」有別
    ，係指與原判決所認罪名比較，其法定刑較輕之相異罪名而
    言；至於同一罪名之有無加減刑罰之原因者，僅足影響科刑
    範圍而罪質不變，即與「罪名」無關，自不得據以聲請再審
    ，從而自首、未遂犯、累犯、連續犯等刑之加減，並不屬於
    刑事訴訟法第420條第1項第6款所指罪名之範圍。
三、經查：
（一）行為時因精神障礙或其他心智缺陷，致不能辨識其行為違
      法或欠缺依其辨識而行為之能力者，不罰；行為時因前項
      之原因，致其辨識行為違法或依其辨識而行為之能力，顯
      著減低者，得減輕其刑，刑法第19條第1項、第2項分別定
      有明文。是聲請人縱有精神障礙或其他心智缺陷，仍需個
      案判斷其「行為時」之辨識及控制行為之能力是否喪失或
      顯著降低，始能據以認定是否能依上開規定不罰或減輕其
      刑。從而據以判斷聲請人精神狀況及控制、辨識能力之證
      據資料，自亦應與聲請人本案犯罪時點有關，始足當之。
（二）１、本案聲請人固主張其因精神分裂症而犯本案，然觀諸
      本案警詢、偵訊筆錄、109年度簡上字第568號（下稱原確
      定判決）準備程序及審判筆錄之記載，聲請人於警詢時，
      警員詢問其現在意識是否清楚可接受詢問，聲請人回答「
      清楚」，且均能切題回答警員之詢問，並清楚陳述其犯案
      過程；而於偵訊中就其行竊經過及遭查獲時之情形，亦能
      完整陳述；其於原確定判決準備程序及審理時，就檢察官
      聲請簡易判決處刑書及刑事簡易判決所載之犯罪事實，為
      認罪之表示，並清楚陳述：其本案竊取之平板電腦價值新
      臺幣（下同）1,980元，經判處有期徒刑3月，然其另案竊
      得之公仔價值較本案高，臺灣新北地方法院僅判處其拘役
      40日，故其認為本院量刑過重，希望審酌其犯後態度良好
      ，從輕量刑等語（109簡上568號卷第91、93、147、148頁
      ）。是聲請人於警詢、偵訊、原確定判決準備程序及審理
      時，均能清楚陳述其犯案過程且未主張其有精神疾病，由
      此可知其於警詢、偵訊、原確定判決準備程序及審理之精
      神狀態，顯未達行為時因精神障礙或其他心智缺陷，致不
      能辨識其行為違法或欠缺依其辨識而行為之能力，自難認
      聲請人於實施本案犯罪行為當時之精神狀態有符合刑法第
      19條第1項不罰之情形。２、且不論聲請人於案發時是否有
      因精神疾患，致其辨識行為違法或依其辨識而行為之能力
      顯著減低，刑法第19條第2項亦僅屬刑度之減輕，只涉及
      科刑範圍，罪名則未變，屬法院具裁量權之「得減輕其刑
      」，仍不足以動搖原確定判決認定之罪名，亦即僅得為量
      刑之參酌資料，並不影響該行為之罪質。
（三）綜上，聲請人所舉之事證，無論係單獨或結合先前已經存
      在卷內之各項證據資料予以綜合判斷，均難認有足以動搖
      原確定之有罪判決，使其得受有利裁判之情形，而均與刑
      事訴訟法第420條第1項第6款、第421條之規定不符，自難
      認有何再審之理由，則聲請人之再審聲請，顯無理由，應
      予駁回。
四、末按刑事訴訟法第429條之2前段規定，聲請再審之案件，除
    顯無必要者外，應通知聲請人及其代理人到場，並聽取檢察
    官及受判決人之意見。其立法意旨係為釐清聲請再審是否合
    法及有無理由，故除顯無必要者外，如依聲請意旨，從形式
    上觀察，聲請顯有理由而應裁定開始再審；或顯無理由而應
    予駁回，當然毋庸依上開規定通知到場聽取意見之必要，避
    免徒然浪費有限之司法資源。本件聲請人聲請再審，從形式
    上觀察，既有上述顯無理由而應予駁回之處，本院認無踐行
    通知再審聲請人到場並聽取檢察官意見等程序之必要，爰不
    通知聲請人到場，附此敘明。
五、依刑事訴訟法第434條第1項，裁定如主文。
中　　華　　民　　國　　111 　年　　8 　　月　　29　　日
                  刑事第十三庭審判長法  官  潘怡華
                                    法  官  簡方毅
                                    法　官　王兆琳
以上正本證明與原本無異。
如不服本裁定，應於裁定送達後10日內，向本院提出抗告狀。
                                    書記官　鄭哲霖
中　　華　　民　　國　　111 　年　　8 　　月　　29　　日